【裁判字號】    95,交聲,897
【裁判日期】    951222
【裁判案由】    違反道路交通管理處罰條例聲明異議
【裁判全文】
臺灣士林地方法院交通事件裁定
原處分機關  臺北市交通事件裁決所
異  議  人
即受處分人  甲○○
上列受處分人因違反道路交通管理處罰條例案件，對於臺北市交
通事件裁決所民國95年9月1日所為之處分（原處分案號：北市裁
二字第裁22-AEB879070號），向臺灣臺北地方法院聲明異議，該
法院以管轄錯誤，裁定移送本院處理，本院裁定如下：
    主  文
原處分撤銷。
甲○○不罰。
    理  由
一、按道路交通管理處罰條例第8 條所定公路主管機關所為之裁
    決，其性質為行政處分。依道路交通案件處理辦法第20條前
    段規定，交通法庭認為聲明異議有理由或聲明異議雖無理由
    而原處分不當或違法者，應以裁定將原處分經聲明異議部分
    撤銷，並自為裁定。又法院受理交通事件，準用刑事訴訟法
    之規定，道路交通管理處罰條例第89條前段定有明文，參諸
    最高法院76年臺上字第4986號判例意旨所示：「認定犯罪事
    實所憑之證據，雖不以直接證據為限，間接證據亦包括在內
    ，然而無論直接證據或間接證據，其為訴訟上之證明，須於
    通常一般之人均不致有所懷疑，而得確信其為真實之程度者
    ，始得據為有罪之認定，倘其證明尚未達到此一程度，而有
    合理之懷疑存在而無從使事實審法院得有罪之確信時，即應
    由法院為諭知被告無罪之判決」，法院於審理行為人違反道
    路交通管理處罰條例案件，當踐行完畢調查證據之程序後，
    為事實之認定時，如就原處分機關所認定之行為人違規之事
    實仍有合理之訴訟上懷疑，而無法確信行為人確有該當於道
    路交通管理處罰條例各該處罰條文之構成要件事實者，即應
    依訴訟上之待證事實「倘有懷疑，則從被告之利益作解釋」
    之證據法則，為有利於受處分人之認定。
二、原處分意旨略以：異議人甲○○駕駛0018-BB 號車，於民國
    95 年7月23日19時21分許，在臺北市○○○路○ 段處，經警
    攔停舉發「汽車行駛於一般道路上汽車駕駛人未繫安全帶」
    之違規，依道路交通管理處罰條例第31條第1 項規定，處罰
    鍰1,500 元。
三、異議意旨略以：該員警取締未繫安全帶並未依規定程序，如
    異議人確未繫安全帶，應即指出違規事實，何必待異議人下
    車詢問時才告知，足見該員警並未依法取得證據。且事發當
    時天色已暗，該員警宣稱自後方發現異議人未繫安全帶，恐
    有誤察，又該員警在罰單違規事實欄上竟書寫未繫安全帽，
    足見該員警當時精神狀況不佳，以致誤判等語。
四、經查，關於本件違規事實之舉發過程，固業據證人即舉發警
    員乙○○於本院調查時到庭結證稱：伊當天騎乘警用機車執
    行17點至21點巡邏勤務，沿中央北路4 段往北投方向行駛，
    至中央北路2 段與新興路，看見異議人車子開在前面，伊從
    後面擋風玻璃目視看見異議人沒有繫上安全帶，所以要求其
    停車出示駕行照舉發等語（見本院95年12月7 日訊問筆錄2
    頁），惟因本件僅依證人即舉發員警乙○○之證詞為據，並
    無任何採證照片或其它證據佐證，固然舉發員警基於執行公
    權力之立場，以及到庭具結之法律效力，一般不致特意為虛
    偽之陳述，致己罹受偽證罪之風險，然而，「人證」之證據
    方法，先天上即存有證人誤判、記憶不明等可能性，是在此
    類案件，舉發員警之證詞倘有超越可容許範圍之瑕疵可指，
    即不得遽採為不利異議人即受處分人認定之依據。經查：本
    案案發當時為晚上7 時21分許，參諸中央氣象局所公布之20
    06年日出日沒時刻表，斯時已在日沒之後，應屬夜間燈光昏
    暗，視線較為不佳之狀態，則證人乙○○所舉發之上開違規
    ，是否因夜間視線偏差而有誤認之可能，誠非無疑。且證人
    乙○○僅係由後方擋風玻璃目視到異議人未繫安全帶，並未
    從側邊看見其未繫安全帶等情，衡諸常情，因受後窗擋風玻
    璃所貼隔熱紙之色澤、明暗以及路燈燈光照射等因素之影響
    ，於短暫時間內欲自後方角度窺見坐在前方車內之駕駛人究
    竟有無繫安全帶，實屬困難，則證人乙○○僅憑肉眼如何得
    清晰判斷前方車內之異議人於車輛行進間，確有未繫帶安全
    帶之情形，亦非無疑。參以本院於調查時經質之證人乙○○
    ，舉凡異議人有無爭執未繫安全帶、將異議人攔下時其有無
    繫安全帶，乃至異議人所駕駛車輛車型等現場情形，其均答
    稱不清楚或未注意，甚且，本件舉發通知單違規事實欄原係
    記載未繫安全帽，雖證人乙○○供稱此係筆誤，且於舉發當
    天即加以修改，然更使本院相信，證人乙○○之舉發，當有
    發生錯誤之可能，故在無其他積極證據可資佐證之情況下，
    實難僅憑證人乙○○之證述遽認異議人有上開違規事實。
五、綜上所述，本件原處分機關所認定之異議人違規事實仍有合
    理之訴訟上懷疑，而無法確信異議人確有該當於道路交通管
    理處罰條例第31條第1 項之構成要件，此外，復查無其他積
    積極證據足以證明異議人有原處分機關所認定之上開違規行
    為，依前開說明，自應作對異議人有利之認定。本件舉發單
    位及原處分機關未予詳查即據以舉發及裁罰，顯有未洽。是
    本件異議為有理由，自應由本院將原處分撤銷，改諭知異議
    人不罰，以資適法。
據上論斷，應依道路交通案件處理辦法第20條前段，裁定如主文
。
中    華    民    國    95    年    12    月    22    日
                  交通法庭法  官  許碧惠
以上正本證明與原本無異。
如不服本裁定應於送達後5日內向本院提出抗告狀
                          書記官  徐仁豐
中    華    民    國    95    年    12    月    22    日


司法院資訊處製作；財團法人民間司法改革基金會備份。
